臺灣臺中地方法院刑事判決　　　　　　　100年度易字第468號
公　訴　人　臺灣臺中地方法院檢察署檢察官
被　　　告　江紋鳳
上列被告因詐欺案件，經檢察官提起公訴（99年度偵字第20297
號），本院判決如下：
    主    文
江紋鳳幫助意圖為自己不法之所有，以詐術使人將本人之物交付
，處有期徒刑貳月，如易科罰金，以新臺幣壹仟元折算壹日。
    犯罪事實
一、江紋鳳為成年人，依其智識、經驗應可預見不法集團成員藉
    故蒐集他人之行動電話門號卡使用，乃俾利於迴避員警之查
    緝，其後可能將取得之行動電話門號卡供作向不特定人為財
    產犯罪時撥打之用，竟仍不顧他人可能遭受財產上損害之危
    險，而基於縱若其所提供之行動電話門號卡被不法犯罪集團
    成員利用作為向不特定人為財產犯罪時撥打之用，亦不違背
    其本意之不確定幫助犯意，於民國99年4月30日下午3時55分
    至99年5月3日上午9時間之不詳時間，在不詳地點，將其於
    99 年4月30日向家樂福電信股份有限公司（下稱家樂福電信
    公司）青海門市所申辦號碼為0000000000號月租型行動電話
    門號卡，提供交付予不詳真實姓名年籍之成年人，而容許該
    人及其所屬詐欺集團成年成員藉該行動電話門號卡使用，以
    遂行詐欺取財犯罪。嗣該人取得上開行動電話門號卡後，即
    與所屬詐欺集團之其他成年成員，共同基於意圖為自己不法
    所有之犯意聯絡，先後於99年5月3日上午9時前之某時，同
    日下午2時前之某時，在雅虎奇摩拍賣網站分別刊登虛偽之
    販售「原燒餐廳」、「西堤餐廳」禮券之訊息，並均留下上
    開0000000000門號作為聯絡電話，使張怡、林郁如陷於錯誤
    ，而下標購買或撥打上開門號與對方聯繫，並依對方指示，
    於同日分別轉帳新臺幣（下同）3380元、2780元入對方指定
    之案外人許靜蓉之華南商業銀行大昌分行帳戶，致均受有損
    害。其後，張怡、林郁如發覺受騙，各向臺北市政府警察局
    士林分局報案提出告訴、新竹市警察局第二分局埔頂派出所
    報案。
二、案經高雄市政府警察局三民第二分局報告臺灣臺中地方法院
    檢察署檢察官偵查起訴。
    理    由
一、按被告以外之人（包括證人、鑑定人、告訴人、被害人及共
    同被告等）於審判外之陳述雖不符刑事訴訟法第159條之1至
    第159條之4等4條之規定，而經當事人於審判程序同意作為
    證據，法院審酌該言詞陳述或書面陳述作成時之情況，認為
    適當者，亦得為證據；當事人、代理人或辯護人於法院調查
    證據時，知有刑事訴訟法第159條第1項不得為證據之情形，
    而未於言詞辯論終結前聲明異議者，視為有前項之同意，刑
    事訴訟法第159條之5第1、2項定有明文。立法意旨在於傳聞
    證據未經當事人之反對詰問予以核實，原則上先予排除。惟
    若當事人已放棄反對詰問權，於審判程序中表明同意該等傳
    聞證據可作為證據；或於言詞辯論終結前未聲明異議，基於
    尊重當事人對傳聞證據之處分權，暨證據資料愈豐富，愈有
    助於真實發見之理念，且強化言詞辯論主義，使訴訟程序得
    以順暢進行，上開傳聞證據亦均具有證據能力。經查，本案
    下列所引用之被告以外之人在審判外之言詞或書面陳述，業
    經本院於審理期日踐行調查證據程序，檢察官及被告江紋鳳
    均未爭執證據能力。本院審酌各該證據之製作及取得，並無
    證據顯示有何違背程序規定而欠缺適當性之情事，認以之為
    證據亦屬適當，依據上述說明，均應認具有證據能力，合先
    敘明。
二、訊據被告固承認上開0000000000號行動電話門號卡，確實係
    其本人於99年4月30日向家樂福電信公司所申辦之事實，惟
    矢口否認有何幫助詐欺取財之犯行，辯稱：門號卡是遺失，
    沒有提供給別人使用云云。
三、經查：
  (一)上開0000000000號行動電話門號卡，確係被告於99年4月30
    日下午3時55分，持國民身分證、全民健康保險卡等個人身
    分證件，至臺中市○○區○○路2段207之18號，向家樂福電
    信公司青海門市所申辦一節，已據被告自承在案，並有家樂
    福電信門號申請書附卷可稽。而被害人張怡、林郁如確實遭
    不法詐欺集團成員以在雅虎奇摩刊登虛偽之販售「原燒餐廳
    」、「西堤餐廳」禮券訊息，並留下前揭被告所申辦之行動
    電話門號作為聯絡電話，致陷於錯誤，而各將3380元、2780
    元轉帳入對方指定之帳戶被詐騙得逞等情，亦據證人張怡、
    林郁如於警詢時證述綦詳，復有通聯調閱查詢單、被害人張
    怡提出之郵政自動櫃員機交易明細表、被害人林郁如提出之
    中國信託自動櫃員機交易明細表各1份在卷可稽，堪認被告
    所申辦之上開行動電話門號卡確遭不法詐欺集團成員所使用
    ，而向被害人張怡、林郁如分別詐得3380元、2780元。
  (二)被告雖否認犯行，並以前詞置辯，惟該0000000000門號卡係
    被告於99年4月30日下午3時55分所申辦，旋於99年5月3日上
    午9時前即被詐欺集團刊登在網路上作為詐騙聯絡電話，已
    如前述，時間上僅相隔不到3日，顯有密切關連。又被告對
    於前開行動電話門號卡究係於何時、何地、如何遺失之情，
    自始至終均無法明確說明，其於警詢時先是供稱：「我申請
    好了該門號晶片我自己在使用」，待警方告知該門號被作為
    詐騙聯絡電話後，隨即改口稱「該行動電話門號我不知道何
    時遺失，我於99年5月初要用行動電話才發現不見」；偵查
    中稱「本來是我在用，後來不知道何時掉了，後來在99年5
    月初發現遺失了」；本院準備程序時稱：「因為放在包包內
    遺失，所以也不確定時間」；本院審判中則稱：「（SIM卡
    辦出來後）完全沒有打過」，是被告不僅未能明確交代該門
    號卡遺失之情形，且對於申辦取得該門號卡後，究竟有無使
    用過，前後供詞不一，已難遽信其所辯為真。再被告於偵查
    及本院審理時自承案發當時因為沒有錢，所以申辦十幾支門
    號將手機賣回店家換現金，此亦有威寶資料查詢、台灣大哥
    大資料查詢、中華電信資料查詢、亞太行動資料查詢各1 份
    在卷可憑，被告既已利用「辦門號賣手機換現金」之方式取
    得十幾支門號，顯無額外再申請本案門號使用之需要。另該
    門號為月租型，無搭配手機，每月最低應繳交基本費299元
    ，該門號於99年4月30日系統自動開通，嗣於99年5月5日因
    檢警調來函而停話，並非因被告掛失而停話等情，有家樂福
    電信公司100年3月8日家樂福電信字第100030138號函存卷可
    參，該門號既為月租型門號，無論有無發話均須繳交最低基
    本費，若被告果真係為自己使用之目的而申請該門號，則於
    申辦取得後，理應立即插入手機使用，而無隨意放置棄之不
    用之理，且遺失後應立即掛失，否則仍須按月繳交最低基本
    費，然被告卻未掛失亦未報警，顯然有悖於常情。況自使用
    他人行動電話門號從事財產犯罪者之角度觀之，渠等既知以
    他人之行動電話門號掩飾犯行，當亦明瞭社會上一般正常之
    人如遇行動電話門號卡失竊情事，為防止竊取者擅自盜用，
    必於發現後立即向電信公司業者辦理掛失手續，在此情形下
    ，若猶然以各該被竊門號卡作為犯罪工具，即隨時有可能因
    該門號驟然遭停話，致渠等大費周章從事之犯行遭到干擾阻
    斷。以現今行動電話門號卡申請簡便與取得容易，從事財產
    犯罪者，若非確信該門號卡所有人不會辦理掛失，當不至於
    務以該門號卡從事於財產犯罪之必要；而此等確信，在該行
    動電話門號卡係遺失拾得或遭竊取之情形，實無發生之可能
    ，亦足認被告上開關於門號卡係遺失之辯解，與事實不符，
    難以採信。本件應係被告主動將上揭行動電話門號卡交付予
    不法詐欺集團之成員令得以順利作為犯罪聯絡工具使用，甚
    為明確。
  (三)按刑法上之故意，分直接故意（確定故意）與間接故意（不
    確定故意），「行為人對於構成犯罪之事實，明知並有意使
    其發生者」為直接故意，「行為人對於構成犯罪之事實，預
    見其發生而其發生並不違背其本意者」為間接故意。而申辦
    行動電話門號卡並無任何特殊之限制，一般民眾均得憑身分
    證明文件任意在多數不同之行動電話業者申辦多數之行動電
    話門號使用，此乃公眾所週知之事實。故一旦有人刻意收集
    他人行動電話門號卡使用，依一般經驗與常識，極易判斷係
    隱身幕後之人為規避偵查機關循線追查之考慮而為，自可產
    生與不法犯罪目的相關連結之合理懷疑。且日常生活中，不
    法之徒利用人頭戶申請門號卡進行之不法行為，最常見者不
    外詐騙他人錢財，此經傳播媒體多所報導，政府機關亦廣為
    宣導，一般稍具知識之人，對此情形絕難諉以不知。本件被
    告為成年人，智慮正常，非年幼無知或全無社會經驗，竟刻
    意在申辦手機門號卡後之不詳時地，將之交付提供予不詳之
    人使用，其對於此舉極可能使所交付之行動電話門號卡遭犯
    罪集團持為訛詐他人錢財之聯繫工具，衡情應有所預見，是
    被告顯有容任詐欺取財犯罪事實發生之不確定故意，堪可認
    定。
  (四)綜上所述，被告前揭所辯既顯與常情有所悖反，核屬脫飾卸
    責之語，委無足採。本案事證明確，被告犯行堪以認定。
三、查前開真實姓名、年籍均不詳之成年人及其所屬詐欺集團成
    年成員，基於意圖為自己不法所有之犯意聯絡，以上述之詐
    騙方式，使被害人張怡、林郁如陷於錯誤，進而交付本人之
    財物，該名成年人及其所屬詐欺集團成年成員所為，係犯刑
    法第339條第1項之詐欺取財罪。而按刑法上之幫助犯，係對
    於犯罪與正犯有共同之認識，並以幫助之意思，對於正犯資
    以助力，而未參與實施犯罪之行為者而言（最高法院75年度
    台上字第1509號、84年度台上字第5998號、88年度台上字第
    1270號判決要旨參照）；是以如未參與實施犯罪構成要件之
    行為，且係出於幫助之意思提供助力，即屬幫助犯。本件被
    告提供上開行動電話門號卡予他人使用，使得收受上開行動
    電話門號之詐欺集團成年成員持以作為訛詐被害人之聯絡工
    具，而遂行詐欺取財之犯行，則被告顯係參與詐欺取財構成
    要件以外之行為，而對該詐騙集團遂行詐欺取財犯行資以助
    力。核被告所為，係犯刑法第30條第1項前段、第339條第1
    項之幫助詐欺取財罪。被告以一交付門號卡之行為，幫助詐
    騙集團對被害人張怡、林郁如遂行詐欺取財罪，侵害數法益
    ，為想像競合犯，應依刑法第55條規定，從一重處斷。被告
    幫助詐騙集團成年成員犯詐欺取財罪，構成幫助犯，其犯罪
    情節顯較正犯為輕，爰依刑法第30條第2項之規定，按正犯
    之刑減輕其刑。
四、爰審酌被告明知其所提供之前揭行動電話門號卡將有可能遭
    人供作詐欺取財之工具，竟仍執意為之，非惟幫助不法集團
    成員遂行詐欺取財犯罪之目的，同時渠等得以隱匿真實身分
    ，減少遭查獲之風險，愈使其肆無忌憚，助長犯罪之猖獗，
    破壞社會秩序，而本件被害人張怡、林郁如遭詐騙所損失之
    金額各為3380元、2780元，尚非鉅額，被告犯後飾詞否認犯
    罪，迄未賠償被害人損失，欠缺悔悟改過之具體表現等一切
    情狀，量處如主文所示之刑，並諭知易科罰金之折算標準。
    至前揭0000000000門號卡一張，雖係被告所申辦提供予不法
    集團成員使用，而為供犯本件幫助詐欺取財罪所用之物，但
    既未據扣案，又無證據證明該行動電話門號卡仍屬存在，為
    免滋生日後執行困難，爰不併予諭知沒收。
據上論斷，依刑事訴訟法第299條第1項前段，刑法第30條第1項
、第2項、第339條第1項、第55條、第41條第1項前段，刑法施行
法第1條之1，判決如主文。
中    華    民    國   100    年    4     月    20    日
                  刑事第四庭    審判長法  官  吳進發
                                      法  官  李婉玉
                                      法  官  羅智文
以上正本證明與原本無異。
如不服本判決應於收受送達後10日內向本院提出上訴書狀，並應
敘述具體理由；其未敘述上訴理由者，應於上訴期間屆滿後20日
內向本院補提理由書（均須按他造當事人之人數附繕本）「切勿
逕送上級法院」。
                                      書記官  洪菘臨
中    華    民    國   100    年    4     月    20    日
附錄本案論罪科刑法條
刑法第30條
幫助他人實行犯罪行為者，為幫助犯。雖他人不知幫助之情者，
亦同。
幫助犯之處罰，得按正犯之刑減輕之。
刑法第339條第1項
意圖為自己或第三人不法之所有，以詐術使人將本人或第三人之
物交付者，處5年以下有期徒刑、拘役或科或併科1000元以下罰
金。